【裁判字號】    98,簡上,151
【裁判日期】    980519
【裁判案由】    傷害
【裁判全文】
臺灣板橋地方法院刑事判決             98年度簡上字第151號
上  訴  人  臺灣板橋地方法院檢察署檢察官
上  訴  人
即  被  告  甲○○
                    國民
上列上訴人因被告傷害案件，不服中華民國97年12月18日本院97
年度簡字第9642號第一審簡易判決（聲請簡易判決處刑案號：臺
灣板橋地方法院檢察署97年度偵字第29788 號），提起上訴，本
院管轄之第二審合議庭判決如下：
    主      文
上訴駁回。
甲○○緩刑貳年。
    事      實
一、甲○○與乙○○同係址設臺北縣土城市○○路125 巷勝輝一
    品社區住戶，甲○○於民國97年8 月9 日晚間7 時許，因不
    滿乙○○阻止其友人即真實姓名年籍不詳，綽號「阿仁」之
    男子進入該社區，而與乙○○在該社區址設臺北縣土城市○
    ○路125 巷29號警衛室發生拉扯。詎甲○○竟基於傷害之故
    意，手持置於警衛室內之原子筆1 支攻擊乙○○臉部，致乙
    ○○受有左臉3 公分裂傷之傷害。
二、案經被害人乙○○訴由臺北縣政府警察局土城分局報請臺灣
    板橋地方法院檢察署檢察官偵查後聲請以簡易判決處刑。
    理      由
一、證據能力：
（一）告訴人乙○○於偵訊時之陳述：
   1、按證人依法應具結而未具結，其證言不得作為證據，刑事
      訴訟法第158 條之3 定有明文。復按告訴人之指訴雖係以
      使被告受刑事訴追為目的，但非刑事訴訟法第3 條所稱之
      「當事人」，乃當事人以外之第三人，除依同法第271 條
      之1 規定到庭單純陳述意見時，毋庸具結外，如就與待證
      事實有重要關係之親身知覺、體驗事實陳述時，即居於證
      人之地位，自應依同法第186 條第1 項規定命其具結，使
      告訴人知悉其有據實陳述之義務，以擔保其證言之真實性
      ，該供述證據始具證據能力，如未踐行人證之法定調查程
      序，應不得作為證據（最高法院93年度臺上字第6838號判
      決意旨參照）。
   2、查告訴人乙○○於檢察官偵訊時，並未經檢察官告以具結
      之義務及偽證罪之處罰，且未於供前或供後使其具結，有
      該期日偵訊筆錄在卷可稽（見臺灣板橋地方法院檢察署97
      年度偵字第29788 號偵查卷宗第25至27頁）。是依前揭說
      明，告訴人乙○○於偵訊時之證述，就被告甲○○本案犯
      行之認定，並無證據能力，本院自不得採為判斷之依據。
（二）亞東紀念醫院診斷證明書：
      按醫師執行醫療業務時，不論患者係因病尋求診療，或因
      特殊目的就醫，醫師於診療過程中，應依醫師法之規定製
      作病歷，此一病歷之製作，均屬醫師於醫療業務過程中所
      須製作之紀錄文書，而且每一醫療行為均屬可分，因其接
      續之看診行為而構成醫療業務行為，其中縱有因訴訟目的
      ，例如被毆傷而尋求醫師之治療，對醫師而言，仍屬其醫
      療業務行為之一部分，仍應依法製作病歷，則該病歷仍屬
      業務上所製作之紀錄文書，與通常之醫療行為所製作之病
      歷無殊，自屬刑事訴訟法第159 條之4 第2 款所稱從事業
      務之人於業務上所須製作之紀錄文書。而診斷證明書係依
      病歷所轉錄之證明文書，自仍屬本條項之證明文書（最高
      法院97年度臺上字第666 號判決意旨參照）。查亞東紀念
      醫院診斷證明書係依病歷所轉錄之證明文書，揆諸前開說
      明，應有證據能力。
（三）其餘證據方法之證據能力：
      按被告以外之人於審判外之陳述，雖不符刑事訴訟法第15
      9 條之1 至第159 條之4 之規定，而經當事人於審判程序
      同意作為證據，法院審酌該言詞陳述或書面陳述作成時之
      情況，認為適當者，亦得為證據，刑事訴訟法第159 條之
      5 第1 項定有明文。查告訴人乙○○、證人莊瑞通、吳載
      鵬於警詢時之陳述，均係被告以外之人於審判外之言詞陳
      述，而被告於本院準備程序時，同意上開證據方法之證據
      能力。本院審酌告訴人乙○○、證人莊瑞通、吳載鵬於警
      詢時，係就其等各自親身經歷之事實而為陳述，核無違法
      取證或證明力顯然過低之情事，依其等陳述作成時之狀況
      ，並無不適當之情形，自均得為證據。
二、上開犯罪事實，業據被告於本院審理時供認不諱（詳本院卷
    第43頁、第56頁正面），核與證人即告訴人乙○○、證人莊
    瑞通、吳載鵬於警詢時證述之情節相符（詳臺灣板橋地方法
    院檢察署97年度偵字第29788 號偵查卷宗第7 至15頁），並
    有亞東紀念醫院診斷證明書1 紙在卷可查（詳臺灣板橋地方
    法院檢察署97年度偵字第29788 號偵查卷宗第18頁）。足徵
    被告上開任意性之自白與事實相符，應堪採信。從而，本案
    事證已臻明確，被告犯行堪以認定，應依法論科。
三、核被告所為，係犯刑法第277 條第1 項之傷害罪。原審判決
    審酌被告遇事不思理性處理，僅因細故與告訴人發生衝突，
    即持原子筆攻擊告訴人臉部，顯然欠缺法治觀念，兼衡其犯
    罪動機、品行、智識程度等一切情狀，適用事訴訟法第449
    條第1 項前段、第3 項、第454 條第2 項，刑法第277 條第
    1 項、第41條第1 項前段，刑法施行法第1 條之1 第1 項、
    第2 項前段予以論科，量處拘役30日，並依刑法第41條第1
    項前段規定，諭知易科罰金之折算標準，認事用法均無違誤
    ，量刑亦屬妥適。又原判決雖未載「適用之法律」，然因原
    判決主文欄及引用法條欄已載明被告所犯係刑法第277 條第
    1 項之傷害罪，且原判決依刑事訴訟法第454 條第2 項規定
    ，引用檢察官聲請簡易判決處刑書作為認定犯罪事實及證據
    之依據，而該聲請書已載明本案應適用之法條為刑法第277
    條第1 項之傷害罪，足認原判決顯係就「應適用之法條」部
    分，漏未引用檢察官聲請簡易判決處刑書之記載，應予補充
    。被告原上訴執稱無犯罪故意云云，為無理由，應予駁回。
    公訴人上訴雖稱原判決量刑過輕，惟按關於刑之量定，係實
    體法上賦予法院得為自由裁量之事項，倘其未有逾越法律所
    規定之範圍，或濫用其權限，即不得任意指摘為違法。原審
    量定刑期，已審酌被告各種犯罪情狀，並無失出，公訴人稱
    原審量刑過輕，請求改判，亦無理由，應予駁回。惟查，被
    告前未曾因故意犯罪受有期徒刑以上刑之宣告，有臺灣高等
    法院被告前案紀錄表1 份附卷可佐。其因一時失慮致犯本案
    犯行，現已坦認犯行知所悔悟，且業與告訴人達成和解，賠
    償其損失，此有臺北縣土城市調解委員會調解書1 份在卷可
    稽（詳本院卷第47頁）。則被告經此刑事程序，當知所警惕
    ，應無再犯之虞。本院認對被告所宣示之刑，以暫不執行為
    適當，爰依刑法第74條第1 項第1 款規定，併予諭知緩刑2
    年，以啟自新。
據上論斷，應依刑事訴訟第455 條之1 第1 項、第3 項、第368
條，刑法第74條第1 項第1 款，判決如主文。
本案經檢察官靳開聖到庭執行職務。
中    華    民    國    98    年    5     月    19    日
                    刑事第四庭  審判長法  官  潘長生
                                      法  官  黎錦福
                                      法  官  謝梨敏
以上正本證明與原本無異。
本件不得上訴。
                                      書記官  翁子婷
中    華    民    國    98    年     5    月    19    日
附錄本案論罪科刑法條全文：
中華民國刑法第277條
傷害人之身體或健康者，處3 年以下有期徒刑、拘役或1 千元以
下罰金。
犯前項之罪因而致人於死者，處無期徒刑或7 年以上有期徒刑；
致重傷者，處3 年以上10年以下有期徒刑。


司法院資訊處製作；財團法人民間司法改革基金會備份。
